臺灣板橋地方法院刑事判決　　　　　　　96年度訴字第1906號
公　訴　人　臺灣板橋地方法院檢察署檢察官
被　　　告　乙○○
　　　　　　丙○○
上列被告等因偽造文書等案件，經檢察官提起公訴（96年度偵字
第5582號、第9273號），經本院合議庭裁定改依簡式審判程序審
理，並判決如下：
    主  文
乙○○行使偽造私文書，足以生損害於公眾及他人，處有期徒刑
貳月，如易科罰金，以新臺幣壹仟元折算壹日，如附表所示偽造
之「丁○○」署押均沒收；又共同竊盜，處拘役貳拾日，如易科
罰金，以新臺幣壹仟元折算壹日。
丙○○共同竊盜，處拘役貳拾日，如易科罰金，以新臺幣壹仟元
折算壹日。
    事  實
一、乙○○與丙○○（冒名為黃春蘭，業經蒞庭檢察官當庭更正
    姓名年籍資料，另涉行使偽造私文書部分，應由檢察官另行
    偵辦）為朋友關係，二人共同意圖為自己不法所有，於民國
    96 年3月5 日下午3 時許，在臺北縣土城市○○路○ 段126
    巷口旁，徒手竊取宏國學府社區所有之水塔白鐵蓋1 個（價
    值新臺幣約2, 500元），得手後騎乘機車逃逸。嗣於同年月
    日下午3 時30分許，丙○○騎乘機車搭載乙○○並附載竊得
    之水塔白鐵蓋準備變賣而行經臺北縣土城市○○路與中正路
    口時，遭警當場查獲，並起出上開水塔白鐵蓋1 個，始悉上
    情。詎乙○○為規避責任，本於冒用「丁○○」應訊接受調
    查之同一目的，基於偽造署押、行使偽造私文書之接續犯意
    ，自96年3 月5 日晚上9 時1 分許起，在如附表所示時間、
    地點，偽造如附表所示「丁○○」之簽名及指印等署押（起
    訴書漏載調查筆錄署押4 枚，應更正），足以生損害於「丁○○」及偵查犯罪機關文書製作與犯罪偵查之正確性，其中
    於屬私文書性質如附表編號4 之「自願受搜索同意書」上「
    同意受搜索人」欄內偽造「丁○○」簽名及指印、編號7 「
    臺北縣政府警察局土城分局通知」、編號8 「臺北縣政府警
    察局土城分局家屬通知」上「被通知人簽名捺印欄」內偽造
    「丁○○」簽名及指印，完成該等私文書之偽造，分別表示
    同意接受警員之搜索及「丁○○」已知悉其受逮捕之原因及
    決定要否通知親友之意旨，並足為「丁○○」出具收受該逮
    捕通知之證明，而於完成後持以行使交付警員，均足以生損
    害於「丁○○」及偵查犯罪機關文書製作與犯罪偵查之正確
    性。嗣檢察官傳喚丁○○本人到庭時，否認犯案，經當庭採
    驗丁○○指紋送內政部警政署刑事警察局鑑定後，始獲知上
    情。
二、案經臺北縣警察局土城分局報請臺灣板橋地方法院檢察署檢
    察官偵查及自動偵辦起訴。
    理  由
一、上開事實，業據被告乙○○、丙○○於本院審理時坦承不諱
    ，核與證人宏國學府社區委員戊○○於警詢、偵查中、逮捕
    警員甲○○於本院調查時所為證述相符，並有贓物認領保管
    單1紙、照片4幀及如附表所示調查筆錄、臺北縣政府警察局
    土城分局搜索扣押筆錄、臺北縣政府警察局土城分局扣押物
    品目錄表、自願受搜索同意書、訊問筆錄、口卡片、紋卡片
    、臺北縣政府警察局土城分局通知、臺北縣政府警察局家屬
    通知書、內政部警政署刑事警察局96年3月30日刑紋字第
    0960045055號鑑驗書各1份存卷可參。至檢察官起訴時，固
    將被告丙○○之姓名誤載為「黃春蘭」，惟檢察官實施偵查
    之對象，既為被告丙○○本人無誤，自不因姓名之誤載而影
    響於檢察官係以被告丙○○為起訴對象之認定，附予敘明。
    是本案事證明確，應依法論科。
二、被告乙○○、丙○○竊盜所為，係犯刑法第320條第1項之竊
    盜罪。被告乙○○、丙○○就竊盜行為，有犯意聯絡及行為
    分擔，為共同正犯。又刑法上偽造署押罪，係指單純偽造簽
    名畫押而言，若在制式之書類上偽造他人簽名，已為一定意
    思表示，具有申請書或收據等類性質者，則係犯偽造文書罪
    （最高法院85年度台非字第146號判決參照）。警方依刑事
    訴訟法第88條之1第4項規定所製作之逮捕通知書，記載被逮
    捕人何以遭逮捕或拘提等情，其「通知本人聯」或「通知家
    屬聯」如備有「收受人簽章」欄，由形式上觀察，於該欄內
    簽名及捺指印，即足表示由該姓名人收受斯項通知書之證明
    ，其後將之交警方，應成立刑法第216條、第210條之行使偽
    造私文書罪（最高法院94年7月26日第11次刑事庭會議決議
    參照）。同理，於自願受搜索同意書，偽造他人署押，係表
    示同意接受警方搜索之意思，則被告乙○○於如附表編號4
    、7、8文件上偽造「丁○○」署押，即表示「丁○○」同意
    接受警員搜索及已收受逮捕通知書，被告乙○○簽名後，並
    交付於警員而行使，顯然於該文書內容有所主張「丁○○」
    為犯罪嫌疑人之意思表示，足生損害偵查犯罪機關文書製作
    及調查犯罪之正確性，並使「丁○○」有受刑事追訴之虞而
    損害其本人。是以行使以上文件均屬行使偽造私文書。而被
    告乙○○於警查獲後，為附表所示偽造署押（含簽名及指印
    ）及偽造文書等先後各舉動，在時間及空間上均具有密切之
    關連性，且係侵害同一法益，無非係欲達同一逃避刑責目的
    之接續動作。核被告乙○○此部分所為，係犯刑法第216 條
    、第210條行使偽造私文書罪。其偽造署押為偽造私文書之
    階段行為，偽造後復持以行使，其偽造私文書之低度行為，
    為行使之高度行為所吸收，均不另論罪。至於公訴意旨認被
    告乙○○偽造如附表編號1至3、5、6、8、9、10所為另犯刑
    法第217條偽造署押罪，並與其行使偽造如附表編號4、7 、
    8私文書罪，為數罪併罰，然因被告乙○○被查獲後，於非
    屬私文書之文件上偽造「丁○○」之署名並按捺指印，所為
    該等偽造署押行為及於該案中行使偽造私文書行為，均係基
    於同一案冒名應訊之目的，應係由被告乙○○基於一個行為
    決意所為，在法律評價上為一行為【參照學者黃榮堅著，基
    礎刑法學（下），2003年5月初版，第416頁】，雖同時合於
    行使偽造私文書罪及偽造署押罪之構成要件，惟因具有學說
    上法律單數理論中侵害階段不同之補充關係【參照學者林山
    田著，刑法通論（下冊），1998年2月增訂六版，第600頁】
    ，自應論以行使偽造私文書罪即足，不再另論偽造署押罪，
    公訴意旨尚有誤會。又起訴書雖漏列被告乙○○偽造如附表
    編號9紋卡片署押行為，然因與上開論罪科行事實，有實質
    上一罪關係，本院自得併予審理。被告乙○○所犯上開竊盜
    罪、行使偽造私文書罪之行為，犯意各別，罪名有異，應分
    論併罰。爰審酌被告乙○○、丙○○已有竊盜前科，仍不知
    悔悟，被告乙○○甚至冒他人之名應訊，影響司法機關之調
    查正確性及他人權益，行為可訾，兼衡被告乙○○、丙○○
    犯罪動機、目的、手段、犯罪後態度等一切情狀，分別量處
    如主文所示之刑，並均諭知易科罰金之折算標準，以示懲儆
    。至如附表所示偽造「丁○○」之簽名及指印，不問屬於犯
    人與否，均應依刑法第219條之規定宣告沒收。
三、依刑事訴訟法第273條之1第1項、第299條第1 項，刑法第28
    條、第216條、第210條、第320條第1項、第41條第1 項前段
    、第219 條，刑法施行法第1 條之1 ，判決如主文。
本案經檢察官郭學廉到庭執行職務。
中　　華　　民　　國　　96　　年　　6　　月　　29　　日
                        刑事第二庭法　官　李麗玲
上列正本證明與原本無異。
如不服本判決，應於判決送達後十日內向本院提出上訴狀。
                                  書記官  周百川
中　　華　　民　　國　　96　　年　　7　　月　 　2　　日
附錄本案論罪科刑主要法條
中華民國刑法第210條
偽造、變造私文書，足以生損害於公眾或他人者，處 5 年以下有
期徒刑。
中華民國刑法第216條
行使第 210 條至第 215 條之文書者，依偽造、變造文書或登載
不實事項或使登載不實事項之規定處斷。
中華民國刑法第320條
意圖為自己或第三人不法之所有，而竊取他人之動產者，為竊盜
罪，處 5 年以下有期徒刑、拘役或 5 百元以下罰金。
意圖為自己或第三人不法之利益，而竊佔他人之不動產者，依前
項之規定處斷。
前二項之未遂犯罰之。
附表
┌──┬─────┬─────┬─────────┬────────┐
│編號│時間      │地點      │文件名稱          │偽造署押及數量  │
├──┼─────┼─────┼─────────┼────────┤
│1   │96年3月5日│臺北縣政府│調查筆錄          │「丁○○」簽名4 │
│    │21時1分許 │警察局土城│                  │枚、指印7枚     │
│    │          │分局土城派│                  │                │
│    │          │出所      │                  │                │
├──┼─────┼─────┼─────────┼────────┤
│2   │          │          │口卡片            │「丁○○」簽名1 │
│    │          │          │                  │枚、指印1枚     │
├──┤          │          ├─────────┼────────┤
│3   │          │          │調查筆錄          │「丁○○」簽名3 │
│    │          │          │                  │枚、指印6枚     │
├──┤          │          ├─────────┼────────┤
│4   │          │          │自願受搜索同意書  │「丁○○」簽名2 │
│    │          │          │                  │枚、指印2枚     │
├──┤          │          ├─────────┼────────┤
│5   │          │          │臺北縣政府警察局土│「丁○○」簽名4 │
│    │          │          │城分局搜索扣押筆錄│枚、指印13枚    │
├──┤          │          ├─────────┼────────┤
│6   │          │          │臺北縣政府警察局土│「丁○○」簽名1 │
│    │          │          │城分局扣押物品目錄│枚、指印4枚     │
│    │          │          │表                │                │
├──┤          │          ├─────────┼────────┤
│7   │          │          │臺北縣政府警察局土│「丁○○」簽名2 │
│    │          │          │城分局通知        │枚、指印2枚     │
├──┤          │          ├─────────┼────────┤
│8   │          │          │臺北縣政府警察局土│「丁○○」簽名1 │
│    │          │          │城分局家屬通知書  │枚、指印2枚     │
├──┤          │          ├─────────┼────────┤
│9   │          │          │紋卡片            │「丁○○」指印20│
│    │          │          │                  │枚              │
├──┼─────┼─────┼─────────┼────────┤
│10  │96年3月6日│臺灣板橋地│訊問筆錄          │「丁○○」簽名1 │
│    │16時14分許│方法院檢察│                  │枚              │
│    │          │署101室   │                  │                │
└──┴─────┴─────┴─────────┴────────┘
